臺灣臺北地方法院民事判決　　　　　　　93年度訴字第4437號
原　　　告　甲○○
訴訟代理人　周承武律師
被　　　告　周雪即祭祀公業周日昌管理人
上列當事人間請求土地所有權更名登記事件，本院判決如下：
    主  文
原告之訴駁回。
訴訟費用由原告負擔。
    理  由
一、原告起訴主張：（一）祭祀公業周日昌係為祭祀先祖周日昌
    ，而由周桃所創立，此有台北巿信義區公所89年6月29日北
    巿信民字第八九二一四○二三○○號函信義區六藝里辦公室
    「檢送本所公告祭祀公業周日昌繼承變動派下員名冊等件，
    徵求異議之公告原文及附件，請於文到之日將公告張貼公告
    欄，並陳列其附件」，其附件有祭祀公業周日昌派下員名冊
    及祭祀公業周日昌派下子孫系統表，故可證原告甲○○為祭
    祀公業周日昌派下員，迨89年11月28日台北巿信義區公所復
    以北巿信民字第八九二二五六四七○○號函稱前開89年6 月
    29日之公告徵求異議，三十日期滿無人提出異議，不再發給
    變動後之派下員名冊，故原告甲○○為祭祀公業周日昌派下
    員，此為被告即祭祀公業周日昌管理人所不爭。（二）依台
    北巿信義區公所93年7月27日北巿信民000000000
    0○號函稱「祭祀公業管理人周雪業經本所85年8月8日（八
    十五）北巿信民字第二○三五○號函備查在案」，故被告周
    雪為祭祀公業周日昌之現任管理人。而祭祀公業現有坐落台
    北巿信義區○○段○○段30—4地號土地，地目為田，面積
    538平方公尺，其所有權人登記為周日昌，管理人登記為周
    三才，然管理人周才已死亡（台北地方法院六十五年家催字
    第一三號公告死亡，系爭土地確為祭祀公業所有，係因年代
    久遠或當初未詳予登載，致有疏漏；為保障原告及其餘派下
    權之權益，應將系爭土地所有權人名義更名為「祭祀公業周
    日昌」，將管理者周三才名義更正為「管理人周雪」。（三
    ）聲明：被告周雪即祭祀公業周日昌管理人，應將坐落台北
    巿信義區○○段○○段30—4地號，地目田，面積538平方公
    尺，所有權人周日昌，管理人周三才之土地，向地政機關辦
    理所有權人名義更正為祭祀公業周日昌，並將管理者名義更
    正為周雪。
二、按土地權利登記後，權利人之姓名或名稱有變更者，應申請
    更名登記。設有管理人者，其姓名變更時，亦同，現行土地
    登記規則第149條定有明文。此項更名登記，依土地登記規
    則第27條第6款規定，由權利人或登記名義人單獨申請之。
    又若有土地登記規則第57條第1項規定（1）不屬受理登記機
    關管轄，（2）依法不應登記，（3）登記之權利人、義務人
    或其與申請登記之法律關係有關之權利關係人間有爭執者，
    （4）逾期未補正或未照補正事項完全補正者等情形，登記
    機關應駁回登記之申請；申請人如有不服，依同條第2、3項
    規定，得依訴願法規定提起訴願，於第 (3)款之情形，並得
    訴請司法機關裁判。本件原告主張坐落台北巿信義區○○段
    ○○段30—4地號土地，地目為田，面積538平方公尺，其所
    有權人登記為周日昌，管理人登記為周三才，然系爭土地為
    祭祀公業所有，且管理人周才已死亡，現任管理人為周雪等
    情，縱或屬實，依據上述規定，應係得單獨申請更名登記，
    若經登記機關駁回，應循行政爭訟程序處理。至原告主張依
    祭祀公業土地清理要點第21點規定，得逕向法院起訴云云，
    惟該要點係規定對土地登記事項有異議者，依其情形應指土
    地登記規則第57條第1項第3款之情形，本件自不適用；且更
    名登記乃土地登記機關所為行政上之公權力行為，原告訴請
    被告祭祀公業管理人逕為更名登記，顯於法未合。本件原告
    之訴，依其所述之事實，在法律上顯無理由，爰不經言詞辯
    論，逕以判決駁回之。
三、據上論結，依民事訴訟法第249條第2項、第78條，判決如主
    文。
中　　華　　民　　國　　94　　年　　6 　　月　　16　　日
                  民事第二庭  法  官  吳淑惠
以上正本係照原本作成。
如對本判決上訴，須於判決送達後20日內向本院提出上訴狀
中　　華　　民　　國　　94　　年　　6 　　月　　17　　日
                              書記官  劉芳菊
